臺灣高雄地方法院交通事件裁定　　　　100年度交聲字第674號
原處分機關　交通部公路總局高雄區監理所
異　議　人
即受處分人　馬潘麗香
上列異議人因違反道路交通管理處罰條例案件，對於交通部公路
總局高雄區監理所民國100 年3 月14日所為之處分（原處分案號
：高監自裁字第裁80-B00000000號）聲明異議，本院裁定如下：
    主  文
原處分撤銷。
馬潘麗香不罰。
    理  由
一、原處分意旨略以：異議人即受處分人馬潘麗香於民國99年12
    月25日凌晨4 時15分許，駕駛其所有車號6970-GV 號自小客
    車（下稱系爭車輛）行經高雄市○○○路、英祥街等附近路
    段，有與其他同行之汽、機車共同在道路上競駛之情形，經
    警調閱路口監視錄影器影像後，依法掣單舉發，爰依道路交
    通管理處罰條例第43條第3 、5 項規定，裁處罰鍰新臺幣（
    下同）30,000元，並吊銷駕駛執照，且施以道路安全講習之
    處分。
二、聲明異議意旨略以：異議人於事發當日係自高雄市鳳山區五
    甲地區出發搭載友人前往高雄市○○路附近，擬再自該處返
    回位於高雄市橋頭區住處，惟於途經高雄市○○○路、英祥
    街等路段時，適遇有10餘部飆車族機車佔據前方道路，伊不
    敢超車，始一路跟隨於飆車族後方，迄至約10餘分鐘後始變
    換車道超車離開返回橋頭，伊並未與飆車族共同於道路上競
    駛，原處分機關僅憑伊於事發當日駕車行經飆車族所騎乘之
    路段，而為上開處分，顯有違誤，爰依法聲明異議等語。
三、按法院受理有關交通事件，準用刑事訴訟法之規定；犯罪事
    實應依證據認定之，無證據不得認定犯罪事實；不能證明被
    告犯罪或其行為不罰者，應諭知無罪之判決。道路交通管理
    處罰條例第89條前段、刑事訴訟法第154 條第2 項、第30 1
    條第1 項分別定有明文。又認定不利於被告之事實，須依積
    極證據，苟積極證據不足為不利於被告事實之認定時，即應
    為有利於被告之認定，更不必有何有利之證據。而認定犯罪
    事實所憑證據，雖不以直接證據為限，間接證據亦包括在內
    ，然無論直接或間接證據，其為訴訟上之證明，須於通常一
    般之人均不致有所懷疑，而得確信其為真實之程度者，始得
    據為有罪之認定，若其關於被告是否犯罪之證明未能達此程
    度，而有合理性懷疑之存在，致無從形成有罪之確信，根據
    「罪證有疑，利於被告」之證據法則，即不得遽為不利被告
    之認定（最高法院30年上字第816 號、76年臺上字第4986號
    判例意旨參照）。是法院於審理行為人違反道路交通管理處
    罰條例案件，於踐行調查證據程序後而為事實認定時，如就
    原處分機關所認定之行為人違規事實仍有合理之懷疑，而無
    法確信行為人確有該當於道路交通管理處罰條例所處罰條文
    之構成要件事實時，即應依照訴訟上之待證事實「倘有懷疑
    ，則從被告之利益作解釋」之證據法則，作對受處分人有利
    之認定。
四、經查：
(一)、異議人上揭時間，駕駛系爭車輛行經高雄市○○○路、英祥
    街等附近路段，經原舉發機關即高雄市政府苓雅分局認異議
    人有二輛以上汽車共同在道路上競駛之違規行為，而予製單
    舉發，原處分機關並依道路交通管理處罰條例第43條第3、5
    項規定，裁處異議人罰鍰30,000元、吊銷駕駛執照，並應參
    加道路交通安全講習等情，為異議人所不爭執，復有高雄市
    政府警察局100 年1 月12日高市警交字第BO0000000 號舉發
    違反道路交通管理事件通知單、交通部公路總局高雄區監理
    所100 年3 月14日高監自裁字第裁80-B00000000號違反道路
    交通管理事件裁決書各1 紙、監視器翻拍照片4 張在卷可稽
    ，此部分事實固堪認定。
(二)、原處分機關認異議人有前揭違反道路交通管理處罰條例規定
    之依據，無非係以凱旋三路、英祥街沿線各路口監視器攝影
    畫面翻拍照片為據，然經本院依職權當庭勘驗各該路口監視
    器攝影光碟後，事發當時該路段雖有二、三十餘部機車共同
    併行行駛於該路段快、慢車道上之情形發生，然異議人所駕
    駛之系爭車輛均保持正常速度沿上開路段行駛，未見有諸如
    超速、蛇行或其他危險駕駛之違規情形發生，且異議人所駕
    駛車輛於該路段上行駛時，雖偶有與上開飆車群交雜行駛之
    情形，惟大多時間均以穩定速度行駛，與飆車群所行經之三
    多二路、凱旋路等路徑，並非全程一致等情，有本院100 年
    5 月6 日勘驗筆錄可憑（見本院卷第37至42頁），是依上揭
    勘驗結果，實難以認定異議人有何與其他飆車群共同於道路
    上競駛之情，故原處分機關認異議人於上揭時地有前揭違規
    情事，是否為真，實質商榷；況且，依證人即高雄市政府警
    察局苓雅分局員警徐壬祥於本院審理時證謂：本件交通違規
    事件是由我所舉發的，當天我們正執行防制危險駕車專案勤
    務，於接獲勤務中心回報於高雄市○○○路、英祥街路口有
    飆車族打架通報趕往現場後，飆車族已經四處流竄，經事後
    調閱之路口監視器錄影內容進行分析後，得悉該群飆車族先
    於民權路、光華路路口聚集群結，隨即往三多二路方向行駛
    ，途徑凱旋路路口右轉後，沿凱旋路行駛至英祥街口時，隨
    即發生打架事件並四處流竄，而依上開各路口監視器攝影內
    容，本件異議人所駕駛之車輛於事發當日雖未全程出現上開
    飆車族行經之路段，惟於凱旋三路、英祥街二路段均尾隨於
    飆車族後方，所以我們才認為異議人與飆車族有共同於道路
    上競駛之情形，但異議人當時實際行車路徑為何，則不清楚
    等語（見本院卷第35至36頁），可知，本件舉發員警所憑以
    認定異議人有共同競駛行為之依據，僅為異議人於事發當日
    駕車行經路段部分與飆車族重疊之事實，至於異議人所駕駛
    車輛是否有與飆車族先行於民權路、光華路路口聚集群結，
    此後所行經之路徑是否均屬一致等足以認定異議人有共同行
    駛之事實，則均未予以詳查，是本件舉發所憑事實，本有率
    斷之嫌，再者，參以該舉發員警於本院審理時復證稱：當日
    該群飆車族的特徵多是以口罩、反光貼紙或膠帶貼住車牌等
    語（見本院卷第36頁），佐之前開各該路口監視器攝影光碟
    結果，異議人當日所駕駛之車輛則未見有何以口罩、反光貼
    紙或膠帶等物品遮掩車牌以逃避查緝之情形，顯與上述事發
    當日飆車族特徵有所出入，故異議人是否為飆車族之一員，
    實屬有疑。因之，僅憑上揭監視畫面攝影採證內容，實無從
    認定異議人有如裁決書上所載之違規事實存在。
五、此外，本院復查無其他積極證據足認異議人有何本件之違規
    行為，依上揭刑事訴訟法上之待證事實「罪疑唯輕」之證據
    法則，自應對異議人為有利之認定。是揆諸上揭法條及判例
    意旨，原處分機關逕依道路交通管理處罰條例第43條第3 、
    5 項規定，裁處異議人罰鍰30,000元、吊銷駕駛執照，並應
    參加道路交通安全講習之處分，於法即有未合。從而，本件
    異議為有理由，自應由本院將原處分撤銷，改諭知異議人不
    罰，以資適法。
六、依道路交通事件處理辦法第19條第1 項前段，裁定如主文。
中    華    民    國    100   年    5    月    27     日
                      交通法庭      法  官  鄭子文
以上正本證明與原本無異。
如不服本裁定，應於收受送達後5 日內向本院提出抗告狀。
中    華    民    國    100   年    5    月    27     日
                                    書記官  王立山